臺灣高等法院刑事判決
110年度上訴字第197號
上  訴  人  臺灣新北地方檢察署檢察官
上  訴  人  
即  被  告  高培勝



指定辯護人  王妙華律師(法扶律師)          
被     告   林世欽


上列上訴人等因被告等殺人未遂等案件，不服臺灣新北地方法院
109年度訴字第698號，中華民國109年11月30日第一審判決（起
訴案號：臺灣新北地方檢察署108年度軍偵字第85號、109年度偵
字第119號），提起上訴，本院判決如下：
    主  文
原判決關於高培勝部分撤銷。
高培勝殺人未遂，處有期徒刑伍年陸月。
其他（即林世欽部分）上訴駁回。
    事  實
一、高培勝於民國108年6月16日4時前某時許，受友人林○丞邀請
    ，與友人少年黃○琦、李○絨及翁○媛一同至林○丞與渠父林世
    欽同住之新北市○○區○○街000號5樓住處聚會，並於林○丞房
    間內休憩；嗣林世欽於同日4時許乘坐其姪林○勳所騎乘之機
    車返回上址住處時，因大門上鎖而無法進入，遂電聯林○丞
    開門，俟林世欽進入上址住處後，察覺林○丞神情有異，隨
    即進入林○丞房間查看，發現高培勝等人睡臥於林○丞床上，
    心生不滿，徒手將高培勝自床上拉起，並掌摑高培勝及拍打
    其頭、臉部（無證據證明高培勝因而成傷），喝令高培勝等
    人立即離去，再徒手將高培勝拉至客廳，詎高培勝因遭林世
    欽毆打心生不滿，萌生殺人之犯意，取出其隨身藏放之折疊
    刀1把，持該折疊刀橫向割劃林世欽之頸部前側，致林世欽
    頸部大量出血，繼而持刀向林世欽揮刺，並將林世欽壓倒在
    地，欲持刀刺向倒臥在地之林世欽，林世欽隨即以右手握住
    高培勝所持刀械而與高培勝拉扯抵擋，林○丞在旁見狀即出
    手阻止高培勝繼續攻擊林世欽，高培勝始行罷手，林世欽因
    而受有頸部深裂傷、左前下頸靜脈破裂、甲狀軟骨裂傷、胸
    骨舌骨肌及胸鎖乳突肌肌肉部分破裂、左前臂撕裂傷造成肌
    肉斷裂等傷害。嗣林世欽趁隙致電林○勳求救，經林○勳趕抵
    林世欽上址住處，發現高培勝欲趁亂離去，旋將高培勝攔下
    並報警處理，林世欽經緊急送醫救治始倖免於死。復於同年
    月18日，林○勳前往上址住處整理時，在林○丞房間窗戶外窗
    臺凹槽處，尋獲棄置於該處之上開折疊刀1把，而經警扣押
    在案，始循線查獲上情。
二、案經林世欽訴由新北市政府警察局海山分局（下稱海山分局
    ）報告臺灣新北地方檢察署檢察官偵查起訴。
    理  由
甲、有罪部分（即被告高培勝殺人未遂部分）
一、證據能力
　　按被告以外之人於審判外之陳述，雖不符前4條（刑事訴訟
    法第159條之1至第159條之4）之規定，而經當事人於審判程
    序同意作為證據，法院審酌該言詞陳述或書面陳述作成時之
    情況，認為適當者，亦得為證據；當事人、代理人或辯護人
    於法院調查證據時，知有第159條第1項不得為證據之情形，
    而未於言詞辯論終結前聲明異議者，視為有前項之同意，刑
    事訴訟法第159條之5第1項、第2項分別定有明文。本判決所
    引被告以外之人於審判外之供述證據，上訴人即檢察官、上
    訴人即被告高培勝及其辯護人於本院準備程序、審理時對於
    該等證據均未爭執證據能力（見本院卷第130、227至229頁
    ），且迄至言詞辯論終結前均未聲明異議，審酌此等供述證
    據筆錄製作時之情況，並無違法不當及證明力明顯過低之瑕
    疵，以之作為證據應屬適當，復經本院依法踐行調查證據程
    序，揆諸前開規定，此等證據均具有證據能力。又本判決所
    援引之其他文書、物證，檢察官、被告高培勝及其辯護人於
    本院準備程序、審理時對於該等證據均未爭執證據能力（見
    本院卷第131至132、229至234頁），且無證據證明係公務員
    違背法定程序所取得，復無顯有不可信之情況或不得作為證
    據之情形，並經本院依法踐行調查證據程序，均具有證據能
    力。
二、認定事實所憑之證據及理由
　  訊據被告高培勝固坦承於前揭時、地與告訴人林世欽發生衝
    突並毆打告訴人林世欽之事實，惟否認有何殺人未遂犯行，
    辯稱略以：我遭告訴人林世欽從房間拖到客廳後，即與告訴
    人林世欽互毆，但我是徒手毆打告訴人林世欽，沒有拿刀攻
    擊，我不知道他受的傷會這麼嚴重；那天只有我跟他互毆而
    已，若是當晚打鬥造成的傷我承認，對於刀的部分我不承認
    ，徒手怎麼造成這些傷勢我不知道；那天晚上是告訴人林世
    欽先毆打我，我才這麼生氣自我防衛，我沒有殺他的意思，
    也不知道他為什麼會受這麼嚴重的傷；我不認識告訴人林世
    欽，怎麼可能有殺他的意思等語。辯護人之辯護意旨略以：
　1.本於罪疑為輕原則，卷內事證並無法確認扣案折疊刀為被告
    所有，自不得對被告為不利之認定：在場證人只有指出2人
    有互毆的情事，且是告訴人林世欽先動手，並未有證人證述
    有看到被告高培勝持刀砍向告訴人林世欽，告訴人林世欽如
    何向醫護人員主訴傷勢原因，亦不必然可得出係由被告高培
    勝所致之結果；扣案折疊刀上雖有採集到被告高培勝的生物
    跡證，但同時也採集到告訴人林世欽的生物跡證，且折疊刀
    係由證人林○勳在案發後過了3天左右才在窗戶邊撿到，並自
    承有碰觸到刀子，雖然證稱一拿到刀子就打電話叫警察到場
    ，但仍未能確定在此段期間內是否破壞證物的完整性，且告
    訴人林世欽與證人林○勳有親屬關係，非謂全無利害關係；
    被告高培勝睡覺當時，對於林世欽突然衝進房間毆打被告高
    培勝之情毫無預見之可能，隨後被告高培勝被告訴人林世欽
    拖到客廳，豈可能在手掌中預藏折疊刀；　
　2.被告高培勝僅係暫時借住在林○丞家中，與告訴人林世欽素
    不相識，並無殺人動機，遑論有殺人故意；
　3.本件係由告訴人林世欽先動手，被告高培勝係出於防衛而還
    手，應可主張正當防衛俾以阻卻違法；證人李○絨、黃○琦於
    原審證述內容益徵案發當時被告高培勝確實在林○丞房間中
    睡覺，係林世欽突然衝入房間毆打被告高培勝，當天應係告
    訴人林世欽先對被告高培勝發動現在不法之侵害，在此情況
    下，被告高培勝為保護自己而出手還擊，亦係屬正當防衛之
    情形，縱認告訴人林世欽傷勢嚴重，亦僅係防衛手段是否有
    過當之問題，本件高培勝對林世欽之傷害行為應可主張正當
    防衛，以阻卻其行為之違法性等語。經查：
㈠被告高培勝於108年6月16日4時許，與友人黃○琦、李○絨及翁○
  媛一同在友人林○丞位於新北市○○區○○街000號5 樓住處房間內
  休憩時，遭甫返回上址住處之告訴人林世欽徒手自床上拉起並
  掌摑、拍打其頭、臉部，喝令其等離去，再遭告訴人林世欽拉
  至客廳，被告高培勝遂出手攻擊告訴人林世欽，告訴人林世欽
  遭被告高培勝攻擊後，經送至亞東紀念醫院（下稱亞東醫院）
  救治，經醫師診斷受有頸部深裂傷、左前下頸靜脈破裂、甲狀
  軟骨裂傷、胸骨舌骨肌及胸鎖乳突肌肌肉部分破裂、左前臂撕
  裂傷造成肌肉斷裂等傷勢之事實，業據被告高培勝於警詢、偵
  查、原審及本院審理時所自承（見108年度軍偵字第85號卷〈下
  稱軍偵字卷〉第13至19頁、第21至25頁、第149至150頁、原審
  訴字卷一第85至86頁、訴字卷二第296頁、本院卷第129、237
  頁），復經證人即告訴人林世欽於偵查及本院審理時、證人林
  ○丞、林○勳於警詢、偵查及原審審理時、證人黃○琦、李○絨及
  翁○媛於警詢及原審審理時、證人林○鈺（即林世欽之姪女）於
  原審審理時證述在卷（見【證人林世欽】軍偵字卷第131至132
  頁、本院卷第242至249頁、【證人林○丞】軍偵字卷第47至53
  頁、第146至147頁、原審訴字卷一第186至200頁、【證人林○
  勳】軍偵字卷第35至39頁、第41至45頁、第147至149頁、原審
  訴字卷一第200至211頁、【證人黃○琦】軍偵字卷第55至59頁
  、原審訴字卷二第270至280頁、【證人李○絨】軍偵字卷第61
  至67頁、原審訴字卷一第213至221頁、【證人翁○媛】軍偵字
  卷第69至73頁、原審訴字卷二第281至289頁、【證人林○鈺】
  原審訴字卷二第265至269頁），並有海山分局埔墘派出所員警
  黃崇恩所出具之職務報告、海山分局搜索扣押筆錄暨扣押物品
  目錄表各1份（見軍偵字卷第9頁、第75至81頁）、亞東醫院診
  斷證明書2紙（病患：林世欽，見軍偵字卷第93至95頁）、現
  場及告訴人林世欽傷勢照片共12張（見軍偵字卷第100至105 
  頁）、亞東醫院109年10月21日亞病歷字第1091021002號所檢
  附之病歷資料影本（病患：林世欽，見原審訴字卷二第11頁、
  第57至247頁）、證人林○鈺當庭提出之行動電話內照片翻拍照
  片11張（原審訴字卷二第317至337頁）在卷可稽。又扣案折疊
  刀係證人林○勳在林○丞房間窗戶外窗臺凹槽處所尋獲，復經警
  採集扣案折疊刀之刀刃端（證物編號A1-1棉棒）上DNA檢體送
  鑑定後，鑑定結果認檢出一混合之DNA-STR型別，分別與被告
  高培勝、證人林世欽之DNA-STR型別相符，業據證人林○勳於警
  詢及偵查中證述明確（見軍偵字卷第41至45頁、第148頁），
  且有扣案折疊刀照片6張（見軍偵字卷第99頁、原審訴字卷二
  第313至315頁）、海山分局刑案現場勘查報告暨所檢附之現場
  照片18張、勘查採證同意書影本4張、證物清單影本2張、新北
  市政府警察局108年8月6日新北警鑑字第1081469443號鑑驗書
  、108年8月14日新北警鑑字第1081530601號鑑驗書各1份、內
  政部警政署刑事警察局108年3月25日刑生字第1080015640號鑑
  定書影本1 份附卷可參（見109年度偵字第119號〈下稱偵字卷〉
  第7至42頁），及折疊刀1把扣案可證，此部分之事實應堪認定
  。
㈡告訴人林世欽如事實欄一所示傷勢係被告高培勝於事實欄一所
  列時、地持扣案折疊刀攻擊所致，說明如下：
⒈關於告訴人林世欽受傷之經過，業據證人即告訴人林世欽於偵
  查時證稱略以：案發當天108年6月16日凌晨4時許，我返回上
  址住處，但大門被反鎖，我打電話請我兒子林○丞開門，後來
  我進去住處，發現林○丞的精神狀況不好，我走進房間發現有3
  女1男在林○丞的房間內，男生就是高培勝，我看到後就很不開
  心，就先將高培勝拉起來，並請他離開我的住處，也叫其他女
  生一起離開，我將高培勝拉起來之後，高培勝一臉不爽，我先
  走到住處大門，準備開門叫他們離開，我還沒有開門，高培勝
  從我後方手持刀向我的脖子劃過來，直接在我的頸部劃出一條
  很長的傷口，接著又拿刀往我的身上刺過來，我立刻用左手擋
  住，接著高培勝把我推倒在地，準備拿刀再刺我，我用右手握
  住刀自衛，雙方僵持一段時間，我就失去意識，等到後來我有
  一點意識之後，我就打電話給姪子，請他過來幫忙將我送醫急
  救，我在加護病房躺了3天才轉普通病房，在醫院總共住了9天
  等語（見軍偵字卷第131至132頁）。於本院審理時具結證稱略
  以：（問：你是否記得108年6月16日你回到住處時，有無發生
  什麼事情？）門被反鎖，我按電鈴按很久，後來林○丞來開門
  ，他看起來精神恍惚，因為我不常回去該處，都住在外面，他
  們常常在那邊吸食那種有的沒的，我曾叫警察去抓過，我當天
  看到林○丞精神恍惚，我開門進去後就先打他，我踹他，說你
  為什麼那麼晚沒開門，後來在房間就看到有3女1男，我就進去
  房間拉高培勝起來，他們都精神恍惚，然後我就叫他們離開，
  我出房間門要去開大門讓他們離開，然後出到客廳、餐廳，就
  被高培勝用刀子從後面割脖子，我回頭，他又要砍我，我就用
  左手擋，結果我這裡又被劃上一刀（證人伸出左手臂），後來
  我就倒地了，倒地之後高培勝又要用左手刺我，我就用右手抓
  著他的手臂，因為我知道我如果沒有抓很大力，我會被他刺到
  ，所以我就很出力，他的手就是這樣受傷的，然後我有聽到林
  ○丞跟一個女生講「高培勝不要這樣」，高培勝就沒有這樣了
  ；我有打電話給我姪子說我被砍了，我姪子他們就馬上過來，
  那時候被告已經停手了，後來我有點暈暈的，剛醒來時就看到
  高培勝跟2個女的，還有我哥站在電梯口；（問：你剛剛說你
  從房間走出來經過客廳要開大門之前，就被高培勝拿刀劃你脖
  子，請問他是怎麼劃的？）高培勝是從我背後劃的；我要走去
  大門，我沒有看到後面，高培勝是從後面這樣劃的；（問：是
  從你的左邊劃到右邊，還是從右邊劃到左邊？） 高培勝用左
  手從我脖子右邊到左邊一刀劃過去，然後我就馬上回頭，他又
  要砍我，我就用左手去擋；（問：你當時把被告高培勝拉起來
  的時候，你身上有持有任何的刀械或有看到他當時有持有任何
  的刀械嗎？）都沒有；（問：你剛剛回答審判長說他是在你背
  後拿刀子劃傷你的，你當時知道是什麼東西劃傷你嗎？）還不
  知道，他刺我的時候我才知道那個是刀子，因為他刺我時，我
  有用手抓住他的手，我有看到；（問：當天你進去房間的時候
  ，高培勝躺在床上是在睡覺嗎？）應該是昏睡吧（見本院卷第
  242至249頁），是證人林世欽於偵查及本院審理時明確證述其
  遭被告高培勝持刀割頸及攻擊之經過。
⒉證人林○丞於偵查中證稱略以：案發當天我與高培勝及另外3名
  友人，在我的住處房間內休息聊天，我父親林世欽上樓回來住
  處，當時住處大門上鎖，我去客廳幫我父親開門，我父親林世
  欽一進門後就很生氣罵我，他不喜歡我帶朋友回家，接著林世
  欽就衝到我的房間，不知為何跟高培勝在房間內起口角爭執，
  後來高培勝與我父親林世欽一起走到客廳，雙方突然發生肢體
  衝突，高培勝跟我父親林世欽扭打在一起，並且把林世欽壓制
  在地板上，我上前去拉住高培勝，接著我看到我父親林世欽的
  頸部一直在流血，後來林世欽就打電話給林○勳，請林○勳來我
  家幫忙，之後就有人報警處理；（問：你當時看到高培勝與林
  世欽鬥毆，高培勝手上是否有拿刀子攻擊你父親？）我在現場
  沒有注意到，高培勝與我父親林世欽發生衝突的時間很快，我
  看到時，我父親林世欽已經被壓制在地上，不過我父親後來有
  跟我提到高培勝有拿刀子劃他的脖子；（提示卷附刀照片）這
  把刀不是我的，也不是我們家的；我父親林世欽在案發當時最
  明顯的是頸部一直在流血，我有看到現場留了很多血跡；（問
  ：案發當時高培勝與你父親林世欽起衝突的原因為何？）我認
  為應該是我父親林世欽看到我帶朋友回家不高興，想要把我朋
  友趕出去，可能因此與高培勝發生口角進而爆發肢體衝突等語
  （見軍偵字卷第146至147頁）。於原審審理時證稱略以：我家
  裡的門反鎖，我父親有按好幾次門鈴，後來我去開門，開門後
  我父親罵我，之後我父親跑去房間，房間內我不知道發生何事
  ，我只知道在客廳時高培勝壓著我父親；（提示108年度軍偵
  字第85號卷第100頁現場照片；問：地上有血跡的照片，該處
  是何處？）第一張照片是電梯到我家門口中間的照片，照片中
  玻璃的門是往電梯處開啟，我家有兩扇門，玻璃門是外側的門
  。第二張照片是我家客廳的照片；（問：提示108年度軍偵字
  第85號卷第101頁現場照片）下方照片是否為你方才所稱的客
  廳處？）對；（問：地上的血跡是如何產生的？）是我父親流
  的血，我是事後他們打完後才發現的；（問：高培勝壓著你父
  親打的地點在何處？）在電視機那處；（問：你方稱打完後發
  現林世欽有傷口，在何處有傷口？傷口是什麼形狀？）左側脖
  子處；（問：是否有流血？）流很多血；（問：除脖子是否有
  其他傷口？）我當時只看到脖子有傷口，是我父親之後才說左
  手臂也有；（問：高培勝有無受傷？）左手腕；我堂哥林○勳
  還有我伯父有一起到場，我只知道伯父先罵我，之後我就忘記
  了；（問：你看到高培勝壓在林世欽身上時，你有無上前制止
  高培勝？）我有拉住高培勝的手；（問：你制止高培勝時，林
  世欽的右手是抓住高培勝何處？）左手手腕處；（問：高培勝
  、林世欽的衝突結束後，你是否就立刻發現林世欽的脖子一直
  在流血？）對；（問：你制止時高培勝情緒如何？）兩個人都
  很生氣；（問：就你目擊當時雙方扭打時，是否為林世欽被壓
  在地上，高培勝壓在上方？）是；（問：你上前拉住高培勝，
  高培勝的動作為何？）這我忘記了，我只知道林世欽被壓在地
  上；（問：你把高培勝拉起來時，林世欽為何狀態？）我看到
  林世欽脖子在冒血；（問：當時林世欽手上有無拿東西？）沒
  有等語（見原審訴字卷一第186至200頁）。是證人林○丞當日
  目擊被告高培勝在客廳電視機旁將告訴人林世欽壓在地上，告
  訴人林世欽以右手抓住被告高培勝左手手腕，其拉住制止被告
  高培勝後，隨即發現告訴人林世欽頸部受傷大量流血等情。
⒊證人黃○琦於原審證稱略以：我認識高培勝，跟他是朋友；好像
  是門被鎖起來，林○丞的爸爸回家時可能因為這樣心情不好，
  進來時又看到有人，所以在客廳大罵，他有喊林○丞的名字，
  後來也有進來房間，當時我們就在房間裡；我記得高培勝那時
  候在睡覺，然後林世欽好像叫我們出去，後面好像我們都沒有
  動，後來林世欽可能叫高培勝時就有起衝突；林世欽和高培勝
  兩個人開始就在房間裡面打起來；（問：是否都一直在房間內
  互毆或有到其他地方？）沒有，從房間毆到客廳，他們在互毆
  時我人都還在房間內；（問：妳有無看到被告二人在客廳互毆
  狀況？）沒有；（問：被告高培勝有無跟妳說過是如何受傷的
  ？）沒有，我只知道他手這邊受傷（證人比著自己手掌大拇指
  虎口處）；是林世欽先打高培勝的臉，我確定當時高培勝還在
  睡覺，後面他們就打起來；（問：妳剛手有比動作是否指賞耳
  光？）對，打巴掌，因當時高培勝在睡覺，林世欽就打高培勝
  巴掌，後來高培勝就起來了，然後他們兩人就開始互毆，之後
  就從房間打到客廳；我忘記當時是誰拖誰出去到客廳，等我出
  去的時候客廳的地板就都是血，有滿多血；（問：妳有無看到
  被告二人的互毆過程？）沒有；客廳的我沒看到，我只有看到
  房間的；（提示本件扣案刀子及測量照片）妳有無印象在本件
  案發當天有看到如提示照片所示這把刀子？）沒有，但我只知
  道好像有刀子，因為聽說他的傷很重；（問：在二人打起來後
  離開房間前，妳有無看到有人受傷流血？）我沒有，可是我只
  知道客廳滿地都是血，因為後來我出來的時候有看到，血真的
  很多；（問：在被告二人離開房間之前妳沒有看到有人受傷流
  血？）沒有等語（見原審訴字卷二第270至280頁）。另證人李
  ○絨於原審證稱：我跟高培勝係朋友，當天在林○丞家，林世欽
  進到房間內，他有打高培勝，然後把他拖出去；林世欽打電話
  給林○丞，要林○丞幫他開門，林○丞沒有接到電話，所以沒有
  幫林世欽開門，林世欽不高興後來就開門進來，房內都是女生
  ，只有高培勝是男生，林世欽就把高培勝拖出去；林世欽騎在
  高培勝身上打他的頭，然後就把他拖出去；（問：在房間時有
  無人流血？）沒有，完全沒有；後來我們出去客廳時就看到很
  多血；客廳發生何事我們沒有看到；客廳地板都是血，林世欽
  靠著客廳的牆壁，他身上有血；（問：你有無看到林世欽身上
  何處有傷口？）脖子，他整身都是血；當時高培勝也在客廳，
  不清楚高培勝是站著或坐著，不清楚高培勝身上是否有血，高
  培勝的手有傷勢，但是我不清楚是左手還是右手，傷勢狀況我
  不知道；當時林世欽在電視附近，高培勝也在那附近；我們本
  來在房間，後來我們有走出來看外面發生什麼事，我們走出去
  的時候看到林世欽身上有血，當時林○丞人也在客廳；（問：
  你方稱你看到林世欽在房間內攻擊高培勝，請說明林世欽當時
  是以什麼方式攻擊高培勝？攻擊高培勝的哪個部位？）忘記了
  ，林世欽沒有拿東西，應該是空手的；（問：你有無注意高培
  勝手上是否有拿任何武器？）當時沒注意到；衝突結束後，我
  沒有注意看高培勝有何舉動；林世欽、高培勝彼此都有打對方
  ；高培勝在睡覺，林世欽有說你是在睡什麼，然後就打他，沒
  有先把高培勝吵起來等語（見原審訴字卷一第213至221頁）。
  是證人黃○琦、李○絨於原審審理時均證稱高培勝、林世欽離開
  林○丞房間前均未流血。
⒋證人翁○媛於原審證稱略以：我認識高培勝，我們是朋友；當天
  有一個朋友他爸爸突然回來，他聽到房間內有人的聲音就進來
  ，但因為我們鎖門，他敲門後就叫我們開門，然後開門後就看
  到朋友的爸爸跟高培勝打起來，他們後面就去客廳打起來，我
  們在房間不會看到客廳的情況；他們在房間內應該是有打起來
  的，後來就打到客廳去；我沒有看到林世欽、高培勝在客廳互
  毆情形；在客廳我有看到林世欽脖子受傷，我去看的時候他的
  脖子部位有用毛巾遮住了，只看到很多血而已；我只看到地板
  上有血，還有林○丞他爸身上也有；（問：妳方稱被告林世欽
  在房間內有毆打被告高培勝，當時林世欽是徒手攻擊還是有拿
  東西？）徒手；（問：再跟妳確認，妳是否記得被告林世欽打
  被告高培勝哪裡？）我那時候沒有看很清楚，只知道那時候他
  進來，好像有坐在高培勝身上，打的那一下我沒有看清楚，所
  以我不確定有沒有真的打到，可是我確定林世欽有坐在高培勝
  身上；高培勝起來的時候他們有拉扯，因為高培勝要把林世欽
  推到客廳，但是林世欽坐在高培勝身上時有沒有打我沒有印象
  ；（問：被告二人在客廳衝突結束後，妳有無注意到被告高培
  勝手上是否有拿什麼武器？）我沒有去注意，也沒有看到；不
  知道雙方打鬥是如何結束的；我與林○丞算男女朋友；我只知
  道高培勝後面有起來，然後高培勝與林世欽就有拉扯，我有聽
  到打起來的聲音，可是我沒有確實看到等語（見原審訴字卷二
  第281至289頁）。是證人翁○媛目擊林世欽、高培勝發生肢體
  衝突後，嗣後林世欽頸部即受傷流血。
⒌證人林○勳於原審證稱略以：那天晚上原本是在親戚家聊天，結
  束時我先送林世欽回家之後再返家，我剛到我家樓下，林世欽
  打電話給我，跟我說有發生事情，我就馬上趕回去；我接電話
  後，林世欽跟我說他被人砍，要我趕快去救他；從我送林世欽
  到家至我接到電話，不到10分鐘；我帶我父親一起到文聖街住
  處；我從1樓要上去林世欽住家時，就看到3個女生坐電梯下來
  ，我第一直覺是她們有關係，我問她們是從幾樓下來的，她們
  說是從我叔叔家出來的，我就把她們又叫上去，到住家門口電
  梯打開後，我看到高培勝準備要走，我就把高培勝推進去房內
  ；客廳有3個女生、高培勝、林世欽，林○丞在房間；提示108
  年度軍偵字第85號卷第101頁下方現場照片是林世欽家客廳接
  飯廳的地方，這是大門打開的地方；當時我看到林世欽躺在電
  視旁有血跡的地方；當時林世欽能講話，但是感覺快不行了；
  林世欽一看到我跟我說高培勝有刀子，叫我不要靠近他；林世
  欽脖子有一刀，手也在流血；脖子皮跟肉都分開了，林世欽是
  用左手在止血，我當下有詢問林世欽還有沒有其他地方受傷，
  他有將手打開讓我看脖子的傷勢；脖子少說有5公分以上，傷
  口位置及長度同審訴卷第89頁照片所示，手肘受傷的傷勢也很
  長，也有流血；在現場沒有發現兇器，過了3天左右，我又回
  去我叔叔家找，後來在林○丞房間窗戶外面看到1把彈簧刀；10
  8年度軍偵字第85號卷第104頁上方現場照片就是我方稱的林○
  丞房間窗台，照片中的手就是我的手，我將手伸出窗戶指向外
  面；（問：當時你如何撿起這把刀子？）我是用衛生紙，因為
  當時有下雨外面很濕，我拿很多衛生紙去拿；（問：你的手有
  無摸到刀子？）應該有摸到一點點，我一拿到刀子就打電話叫
  警察到場；（問：除你以外有無其他人摸到刀子？）當天只有
  我摸到這把刀子，林○丞、林世欽當時都不在；（提示108年度
  軍偵字第85號卷第99頁扣案刀子照片，你發現的刀子是否為這
  1把？）對，當時我發現的時候刀刃是收起來的；林世欽跟我
  說他那天有看到高培勝有拿刀子，但他不確定是什麼樣的刀子
  ，他說是1把刀刃比較短的刀子，林世欽有跟我說刀子的樣子
  ，所以我才又回去找；我到現場時，林世欽的脖子傷勢還在出
  血；我找到時刀刃是收在刀柄裡面的，我沒有自己把刀刃推出
  來；我有報警，警察叫我撿起來先放在旁邊不要碰到，他會來
  用證物袋收走；（問：找刀子時，為何會去林○丞房間外面的
  窗台找？）直覺，我第一個直覺是去房間看，因為我在房間裡
  面找了很久，就是沒有看到，後來我就想說窗戶外面也有可能
  ，我就將窗戶打開，就看到刀子在那裡，一個不該出現的東西
  竟然在那裡出現等語（見原審訴字卷一第200至211頁）。是證
  人林○勳證稱其接獲告訴人林世欽求救電話後抵達現場親見林
  世欽頸部受傷流血及其嗣後在林○丞房間窗戶外窗臺凹槽處尋
  獲扣案折疊刀過程等情明確。
⒍從而，證人林世欽於偵審中明確證稱其在客廳遭被告高培勝持
  刀割頸、攻擊並壓制在地上，其以右手握住被告高培勝所持刀
  械而與被告高培勝拉扯抵擋，被告高培勝持刀之左手因此受傷
  之經過，除有前開證人林○丞、李○絨、翁○媛分別證稱其等目
  擊證人林世欽與被告高培勝發生肢體衝突、證人林世欽在客廳
  始發生頸部受傷當場大量流血、證人林○丞目擊告訴人林世欽
  係以右手抓住被告高培勝左手手腕、證人林○丞、黃○琦目擊高
  培勝左手受傷等節可資佐證外，證人林世欽所述其遭攻擊之部
  位及傷勢，與卷附亞東醫院診斷證明書2紙（見軍偵字卷第93
  至95頁）所示證人林世欽受有頸部深裂傷、左前下頸靜脈破裂
  、甲狀軟骨裂傷、胸骨舌骨肌及胸鎖乳突肌肌肉部分破裂、左
  前臂撕裂傷造成肌肉斷裂暨卷附亞東醫院護理紀錄記載林世欽
  頸部撕裂傷達15公分、左手前臂撕裂傷約6至7公分、下巴2公
  分淺撕裂傷、左腹約6公分割傷（見原審訴字卷二第105頁）、
  林世欽頸部及左前臂檢傷照片（見原審訴字卷二第69、71、75
  頁）、頸部手術過程照片（見原審訴字卷二第135、137頁）、
  左前臂手術過程照片（見原審訴字卷二第143、145、147頁）
  等醫療證據所示傷勢情形互核相符。依證人林世欽經送醫急救
  後由醫護人員所拍攝之頸部檢傷照片（見原審訴字卷二第69頁
  ）、左前臂檢傷照片（見原審訴字卷二第71、75頁）、亞東醫
  院護理紀錄（見原審訴字卷二第105頁）及亞東醫院診斷證明
  書2紙（見軍偵字卷第93至95頁）所示，林世欽頸部傷口平整
  且為長度長達15公分之深裂傷，深及頸部靜脈及甲狀軟骨組織
  ，左前臂傷口亦極為平整而皮開肉綻，考諸此傷勢狀況，可認
  證人林世欽所受傷勢（包含頸部）當係遭他人持刀蓄意攻擊所
  為，而非證人林世欽持刀自傷甚明，參酌現場照片（見軍偵卷
  第100至105頁、偵字卷第9至14頁）顯示客廳電視機旁即證人
  林世欽所倒臥之地板與鄰近之牆壁血跡斑斑、血痕遍佈。另佐
  以被告高培勝當日亦受有左手深度撕裂傷合併魚際肌肉損傷，
  自醫護人員拍攝之被告高培勝左手掌檢傷照片（見原審訴字卷
  二第19頁）觀之，傷口位於左手掌內側即左大拇指下方，傷口
  平整且皮開肉綻，顯亦係刀刃之類兇器所致；而扣案折疊刀刀
  刃鋒利，肉眼目視即可發現刀刃上有血跡，經警採集扣案折疊
  刀之刀刃端DNA檢體送鑑定後，鑑定結果檢出一混合之DNA-STR
  型別，與被告高培勝、證人林世欽之DNA-STR型別相符，此有
  高培勝亞東醫院診斷證明書1紙（見軍偵字卷第97頁）、高培
  勝左手掌檢傷照片（見原審訴字卷二第19頁）、扣案折疊刀照
  片（見軍偵字卷第99頁、偵卷第16至17頁、原審訴字卷二第31
  3至315頁）、上揭刑案現場勘查報告（見偵字卷第8頁）、新
  北市政府警察局鑑驗書2份、刑事局鑑定書影本1份（見偵字卷
  第31至42頁）等附卷可參，足認扣案折疊刀確係用以割傷證人
  林世欽頸部及劃傷被告高培勝左手之兇器無訛，故證人林世欽
  所證其在客廳遭被告高培勝持刀割頸、攻擊進而壓制、抗拒之
  證述內容，有前引證人證述、醫療證據、檢傷照片、現場採證
  照片、扣案折疊刀及其DNA鑑定結果等證據足供補強，足徵證
  人林世欽所受如事實欄一所示傷勢確係被告高培勝持扣案折疊
  刀攻擊所致。被告高培勝辯稱：其係徒手攻擊證人林世欽，並
  未持刀云云，核屬脫罪卸責之詞，不足採信。
⒎辯護人固為被告辯稱並未有證人證述看到被告高培勝持刀砍向
  告訴人林世欽云云，然證人林○丞、黃○琦、李○絨及翁○媛雖證
  稱未見得被告高培勝有持刀之情，然參諸扣案折疊刀之外型，
  該折疊刀可伸縮，將刀刃收攏後，其刀柄之長度僅約10公分，
  約莫為一般男子（不包括身型尚未成長之兒童）手掌之寬度，
  此有該折疊刀之量測照片4張存卷可參（見原審訴字卷二第313
  至315頁），可認上開扣案折疊刀於收攏刀刃後，可輕易地隱
  藏於一般男子握拳之手掌中而不為他人所見甚明。是以，證人
  林○丞雖證稱未見被告高培勝持刀，然扣案折疊刀於收攏刀刃
  後既可輕易地隱匿於一般男子手掌之間，則被告高培勝於甫犯
  案後，將該刀隱握於手掌中或藏置於身上，並非難事，而未為
  證人林○丞所發現，與常情無違。至證人黃○琦、李○絨及翁○媛
  均證稱其未當場目擊在客廳之衝突狀況，衝突結束後始進入客
  廳，則其等未目擊被告高培勝犯案後刻意藏置之折疊刀，亦屬
  當然。是證人林○丞、黃○琦、李○絨及翁○媛此部分之證詞，無
  礙於前開被告高培勝持扣案折疊刀攻擊證人林世欽之認定。
⒏辯護意旨雖認扣案折疊刀係由證人林○勳在案發後過了3天左右
  才在窗戶邊撿到，並自承有碰觸到刀子，未能確定在此段期間
  內是否破壞證物的完整性云云，然證人林○勳業於原審明確證
  稱其發現該折疊刀時，該刀係呈刀刃收攏在刀柄內之狀態，且
  其係使用很多衛生紙拿取該呈收攏狀態之折疊刀，參諸扣案折
  疊刀經肉眼目視仍可發現刀刃上有血跡，經鑑定檢出被告高培
  勝、證人林世欽混合DNA-STR型別之部位係在刀刃端，佐以卷
  附診斷證明書亦顯示被告高培勝、證人林世欽當日均有受傷流
  血之情，堪認扣案折疊刀之刀刃部位並無受污染之疑慮，上開
  鑑定結果確可採認，辯護意旨以前詞質疑扣案折疊刀並非本案
  兇器，洵非可採。　
㈢被告高培勝持刀攻擊告訴人林世欽之際，主觀上具有殺人之犯
  意：
  按殺人罪與傷害罪之區別，應以加害人有無殺意為斷，而殺意
  乃行為人主觀上之意念，外界本難逕得查知，故於行為人否認
  有殺人犯意時，自應綜合各個客觀之間接證據以為判斷，殺人
  犯意之有無，固不以兇器種類及傷痕之多少為絕對標準，亦不
  能因與被害人素不相識，原無宿怨，事出突然，即認為無殺人
  之故意。又下手之情形如何，於審究犯意方面，為重要參考資
  料，故認定被告是否有殺人犯意，自應審酌當時情況，視其下
  手之輕重、加害之部位等，以為判斷之準據；申言之，當綜合
  創傷之部位、創傷之程度、兇器之種類、兇器之用法、動機之
  有無、犯行後之行動等情況證據，以進行判斷（最高法院105 
  年度台上字第3007號判決意旨參照）。經查：
⒈證人林世欽與被告高培勝本無恩怨，業經雙方陳明在卷，固難
  認雙方有何深仇大恨，然被告高培勝當日凌晨於睡夢中遭證人
  林世欽拉起掌摑、拍打其頭、臉部，喝令被告高培勝等人立即
  離去等情，有證人黃○琦、李○絨及翁○媛上開證述附卷可稽，
  堪認被告高培勝於睡意朦朧中突遭證人林世欽毆打，因而處於
  盛怒狀態，於此情形下，被告高培勝因一時憤怒而萌生殺意，
  自有可能，尚不得以被告高培勝與證人林世欽過往無深仇大恨
  即謂被告高培勝斯時無萌生殺害證人林世欽之動機及犯意。
⒉又人體頸部屬人體之要害部位，甚為脆弱，倘以鋒利刀刃橫向
  割劃頸部前側，有可能致大量失血、生理機能嚴重受損而死亡
  ，此乃眾所周知之事，被告高培勝行為時為19歲，已有相當之
  智識程度及社會歷練，對此自難諉為不知；被告高培勝持以攻
  擊證人林世欽之折疊刀刀刃鋒利，有扣案折疊刀照片（見軍偵
  字卷第99頁、偵卷第16至17頁、原審訴字卷二第313至315頁）
  附卷可稽，佐以卷附證人林世欽經送醫急救後由醫護人員所拍
  攝之左前臂檢傷照片（見原審卷二第71、75頁），證人林世欽
  左前臂傷口切痕極為平整而皮開肉綻，堪認該刀確實甚為鋒利
  ，而自證人林世欽頸部檢傷照片（見原審訴字卷二第69頁）、
  頸部手術過程照片（見原審訴字卷二第135、137頁）可知，證
  人林世欽之頸部傷口平整且頸部前側遭橫向劃傷，依亞東醫院
  護理紀錄（見原審訴字卷二第105頁）所示林世欽頸部傷口長
  度達15公分，而頸部傷口深度已造成靜脈破裂、甲狀軟骨裂傷
  等傷勢，亦有上開診斷證明書附卷可稽（見軍偵字卷第93至95
  頁），復參以證人林世欽當日頸部受創後即大量流血，現場血
  跡斑斑等情，有前引各該證人證述及現場血跡照片附卷可憑，
  其經送醫急救後，於手術過程中迭經輸血，有亞東醫院麻醉紀
  錄單附卷可稽（見原審訴字卷二第151頁），亞東醫院病情解
  說紀錄中亦載明證人林世欽於6月16日「因患下列疾病1.頸部
  深裂傷，左前下頸靜脈破裂，甲狀軟骨裂傷和胸骨舌骨肌及胸
  鎖乳突肌肌肉部分破裂 2.左前臂撕裂傷3.急性呼吸衰竭插管
  治療等」而入住加護病房（見原審訴字卷二第186頁病情解說
  紀錄），是證人林世欽所受頸部傷勢極為嚴重，已有危及生命
  之危險。被告高培勝盛怒之下持刀行兇，若僅止於傷害犯意，
  可割劃非要害部位，卻捨此不為，逕自持鋒利折疊刀橫向割劃
  證人林世欽頸部前側，深及頸部靜脈、甲狀軟骨組織等，顯見
  用力之猛，足徵被告高培勝行為時有致證人林世欽於死之犯意
  ，主觀上具有殺人之犯意。尤以被告高培勝持刀割劃證人林世
  欽頸部造成大量出血後，仍未罷手，猶持刀朝證人林世欽揮砍
  ，將之壓制在地後欲刺向證人林世欽胸腹部，足見其非僅出於
  傷害教訓之意。綜觀被告高培勝所持武器為鋒利折疊刀、下手
  之部位為人體要害頸部、橫向割劃頸部前側長度達15公分、深
  度深及頸部靜脈及甲狀軟骨組織、割頸後猶未罷手仍持續攻擊
  ，並將證人林世欽壓制在地欲刺向胸腹部等情狀，足認被告高
  培勝確實有殺害證人林世欽之主觀故意及客觀行為，並已造成
  證人林世欽大量出血而有危及生命之危險，經緊急送醫施以輸
  血及縫合手術等醫療處置，並因急性呼吸衰竭入住加護病房插
  管治療，幸經緊急醫療始未生死亡之結果。辯護人為被告高培
  勝辯稱其僅係暫時借住在林○丞家中，與證人林世欽素不相識
  ，並無殺人動機，遑論有殺人故意云云，與前揭客觀事證不符
  ，顯非可採。
㈣被告高培勝行為是否構成正當防衛
⒈辯護意旨主張：本件係由林世欽先動手，被告高培勝係出於防
  衛而還手，應可主張正當防衛俾以阻卻違法；案發當時被告高
  培勝在林○丞房間中睡覺，係林世欽突然衝入房間毆打被告高
  培勝，先對被告高培勝發動現在不法之侵害，在此情況下，被
  告高培勝為保護自己而出手還擊，亦係屬正當防衛，縱認林世
  欽傷勢嚴重，亦僅係防衛手段是否有過當之問題等語。
⒉按刑法第23條之正當防衛，係以對於現在不法之侵害，而出於
  防衛自己或他人權利之行為為要件。至於防衛過當係指為排除
  現在不法侵害之全部防衛行為欠缺「必要性」及「相當性」要
  件而言，必係防衛行為，始生是否過當，倘非防衛行為，當無
  過當與否之問題（最高法院100年度台上字第4939號判決意旨
  參照）。又正當防衛必須對於現在不法之侵害，始足當之，侵
  害業已過去，或無從分別何方為不法侵害之互毆行為，均不得
  主張防衛權，而互毆係屬多數動作構成單純一罪，而互為攻擊
  之傷害行為，縱令一方先行出手，還擊之一方，在客觀上苟非
  單純對於現在不法之侵害為必要排除之反擊行為，因其本即有
  傷害之犯意存在，自無主張防衛權之餘地（最高法院96年度台
  上字第3526號判決意旨參照）。
⒊被告高培勝持扣案之折疊刀攻擊證人林世欽致其受有如事實欄
  一所示頸部深裂傷、左前下頸靜脈破裂、甲狀軟骨裂傷、胸骨
  舌骨肌及胸鎖乳突肌肌肉部分破裂、左前臂撕裂傷造成肌肉斷
  裂等傷害，業經認定如前，觀諸本案案發過程，證人林世欽徒
  手將被告高培勝自床上拉起，並掌摑高培勝，拍打其頭、臉部
  ，喝令被告高培勝等人立即離去，再徒手將被告高培勝拉至客
  廳，被告高培勝正值青壯，本可徒手推開、隔開證人林世欽，
  卻捨此不為，而係出於對證人林世欽懷有憤怒不滿之情緒，在
  盛怒之下，萌生殺人之意，取出隨身折疊刀攻擊證人林世欽頸
  部要害部位，暨被告高培勝在持刀割劃證人林世欽頸部後，並
  未停止，仍持續攻擊證人林世欽，嗣林○丞從旁阻止始停止，
  足見被告高培勝持折疊刀攻擊證人林世欽之行為，非屬單純對
  於現在不法之侵害為必要排除之反擊行為，而係本於其與證人
  林世欽之衝突，出於憤怒不滿，萌生殺人之意思，並非本於防
  衛之意思所為，是其辯稱係基於保護自己之正當防衛目的而為
  前開舉措，尚非可採。　
㈤綜上所述，被告高培勝及其辯護人前揭辯解均非可採，本案事
  證明確，被告高培勝殺人未遂犯行堪以認定，應依法論科。
三、法律適用
㈠核被告高培勝所為，係犯刑法第271條第2項、第1項之殺人未遂
  罪。
㈡起訴意旨認被告係犯刑法第277條第1項傷害罪嫌，然被告高培
  勝行為時，係基於殺人之故意而持刀攻擊告訴人林世欽頸部，
  幸經緊急醫療救治始未生死亡之結果，應論以刑法第271條第2
  項、第1項之殺人未遂罪，惟其基本社會事實同一，並經公訴
  檢察官於本院準備程序主張被告高培勝所為應構成刑法第271
  條第2項、第1項之殺人未遂罪（見本院卷第100頁)，經法院諭
  知以刑法第271條第2項、第1項之殺人未遂罪之罪名而為辯論
  （見本院卷第127、172、224、239頁），無礙檢察官、被告及
  其辯護人攻擊及防禦權之行使，法院自得依法審究。　　　
㈢被告高培勝已著手於殺人行為之實施，而未生被害人死亡之結
  果，為未遂犯，爰依刑法第25條第2項規定按既遂犯之刑減輕
  之。
㈣次按刑法第59條規定之酌量減輕其刑，必須犯罪另有特殊之原
  因與環境，在客觀上足以引起一般同情，認為即使宣告法定最
  低度刑，猶嫌過重者，始有其適用。此所謂法定最低度刑，固
  然包括法定最低本刑；惟遇有其他法定減輕事由時，則係指適
  用其他法定減輕事由減輕其刑後之最低度刑而言。倘被告另有
  其他法定減輕事由，應先適用該法定減輕事由減輕其刑後，猶
  認其犯罪之情狀顯可憫恕，即使科以該減輕後之最低度刑仍嫌
  過重者，始得適用刑法第59條規定酌量減輕其刑（最高法院10
  5 年度台上字第2625號判決意旨參照）。經查，本案就被告高
  培勝所犯殺人未遂罪，應適用刑法第25條第2項規定減輕其刑
  ，相較原本之法定刑，已減輕甚多，要無情輕法重之憾，又稽
  之被告持刀割喉之行兇手法過於殘暴，所為嚴重侵害生命法益
  ，危害社會治安，自應為其行為負責，綜觀其犯案情節，實難
  認屬輕微，誠無另有特殊之原因或事由，而在客觀上足以引起
  一般同情之處，亦無依刑法第59條規定減輕其刑之餘地。
四、撤銷改判之理由、科刑及沒收（即被告高培勝部分）　
㈠原審對被告高培勝論罪科刑，固非無見。惟查，本案被告高培
  勝行為時，係基於殺人之故意而持刀攻擊告訴人林世欽頸部，
  幸經緊急醫療救治始未生死亡之結果，應論以殺人未遂罪，業
  如前述，原審僅論以傷害罪有所違誤。檢察官上訴以原審僅判
  處被告高培勝傷害犯行有期徒刑2年，有違量刑之比例原則與
  平等原則，為有理由；被告上訴指摘原判決科刑過重，為無理
  由，惟原判決既有上開可議之處，自應由本院就此部分予以撤
  銷改判。
㈡爰以行為人之責任為基礎，審酌被告高培勝與告訴人林世欽發
  生衝突後，未能控制自己之情緒，萌生殺人犯意，率爾持刀攻
  擊告訴人林世欽，致告訴人林世欽受有頸部深裂傷等如事實欄
  一所示之傷害，雖告訴人林世欽幸未發生死亡之結果，惟其傷
  勢甚重，足見被告高培勝欠缺尊重他人生命法益之觀念；兼衡
  其犯罪動機係因告訴人林世欽先有掌摑等行為而起、目的、犯
  罪之手段與情節、造成告訴人林世欽生命法益受到危害，以及
  被告年齡、智識程度及家庭生活經濟狀況（見原審訴字卷二第
  298至299頁）、犯後否認犯行且未與告訴人林世欽和解或徵得
  諒解之犯後態度等一切情狀，量處如主文第2項所示之刑，以
  資懲儆。又本件被告高培勝雖提起上訴，惟檢察官亦就被告高
  培勝之不利益提起上訴，且本院係因原審適用法條不當而撤銷
  原判決，無刑事訴訟法第370條第1項之不利益變更禁止之適用
  ，自得諭知較重於原審判決之刑。　
㈢不予宣告沒收之說明
  按供犯罪所用、犯罪預備之物或犯罪所生之物，屬於犯罪行為
  人者，得沒收之；但有特別規定者，依其規定，刑法第38條第
  2 項亦有明定。經查：扣案折疊刀1把，雖係供被告高培勝持
  以攻擊告訴人林世欽所用之物，然被告高培勝否認該刀為其所
  有，檢察官亦未提出證據證明該刀屬被告高培勝所有，爰不於
  本案中宣告沒收，併此敘明。
乙、無罪部分：
一、公訴意旨略以：被告林世欽於108年6月16日4時許，返回前
    揭住處，因不得其門而入，並經電話通知林○丞開門後，進
    入住處發現屋內人員複雜，心生不滿，旋喝令告訴人高培勝
    、少年黃○琦、李○絨及翁○媛離開，詎過程中告訴人高培勝
    與被告林世欽發生口角，告訴人高培勝與被告林世欽分別基
    於傷害之犯意，在上址客廳分別以徒手互毆，告訴人高培勝
    因而受有左手深度撕裂傷合併魚際肌肉損傷、頸部表淺性撕
    裂傷等傷害。因認被告林世欽涉犯刑法第277條第1項之傷害
    罪嫌等語。　　
二、按犯罪事實應依證據認定之，無證據不得認定犯罪事實；不
    能證明被告犯罪者，應諭知無罪之判決，刑事訴訟法第154
    條第2項及第301條第1項分別定有明文。次按事實之認定，
    應憑證據，如未能發現相當證據，或證據不足以證明，自不
    能以推測或擬制之方法，為裁判基礎；認定不利於被告之事
    實，須依積極證據，苟積極證據不足為不利於被告事實之認
    定時，即應為有利於被告之認定，更不必有何有利之證據（
    最高法院40年度台上字第86號、30年度上字第816號判決意
    旨參照）。又依刑事訴訟法第161條第1項規定，檢察官就被
    告犯罪事實，應負舉證責任，並指出證明之方法。因此，檢
    察官對於起訴之犯罪事實，應負提出證據及說服之實質舉證
    責任。倘其所提出之證據，不足為被告有罪之積極證明，或
    其闡明之證明方法，無從說服法官以形成被告有罪之心證，
    基於無罪推定之原則，自應為被告無罪判決之諭知（最高法
    院92年度台上字第128號判決意旨參照）。
三、公訴意旨認被告林世欽涉犯傷害罪嫌，無非係以：證人即告
    訴人高培勝於警詢及偵查中之證述；證人林○丞於警詢及偵
    查中之證述；證人黃○琦、李○絨及翁○媛於警詢時之證述；
    海山分局搜索扣押筆錄暨扣押物品目錄表；告訴人高培勝提
    出之亞東醫院診斷證明書、現場暨扣案物品照片等為其論據
    。
四、訊據被告林世欽固坦承於前揭時地，將告訴人高培勝自床上
    拉起，並喝令告訴人高培勝等人立即離去，且於上址住處客
    廳遭告訴人高培勝持刀攻擊時予以抵抗之事實，惟否認有何
    傷害犯行，辯稱：我遭告訴人高培勝壓制在地時，他繼續持
    刀刺我，我以右手抓住告訴人高培勝持刀之左手，當時他很
    用力，導致自己被刀子劃傷；我當時是抓高培勝的衣服上來
    ，沒有摸到他，不知道高培勝的頸部表淺性撕裂傷是怎麼造
    成的等語。經查：
㈠告訴人高培勝於前揭時間，與友人黃○琦、李○絨及翁○媛一同在
  友人林○丞位於新北市○○區○○街000號5樓住處房間內休憩時，
  遭甫返回上址住處之被告林世欽自床上拉起、掌摑及拍打其頭
  臉部，並喝令其等離開，再遭被告林世欽拉至客廳，遂與被告
  林世欽發生肢體衝突，嗣經送至亞東醫院救治，經醫師診斷受
  有左手深度撕裂傷合併魚際肌肉損傷、頸部表淺性撕裂傷等傷
  害之事實，業據證人即告訴人高培勝於警詢及偵查中、證人林
  ○丞於警詢、偵查中及原審審理時、證人黃○琦、李○絨及翁○媛
  於警詢及原審審理時證述明確（見【證人高培勝】軍偵字卷第
  13至19頁、第21至25頁、第149至150 頁、【證人林○丞】軍偵
  字卷第47至53頁、第146至147頁、原審訴字卷一第186至200頁
  、【證人黃○琦】軍偵字卷第55至59頁、原審訴字卷二第270至
  280頁、【證人李○絨】軍偵字卷第61至67頁、原審訴字卷一第
  213至221頁、【證人翁○媛】軍偵字卷第69至73頁、原審訴字
  卷二第281至289頁），並有亞東醫院診斷證明書1紙（病患高
  培勝）、亞東醫院前揭函文所檢附之病歷資料影本1份（病患
  高培勝）等附卷可考（見軍偵字卷第97頁、原審訴字卷二第11
  至56頁），此部分事實固堪認定。
㈡被告林世欽於林○丞房間內，係徒手毆打告訴人高培勝頭部及臉
  部乙情，業據證人黃○琦、李○絨於原審審理時及證人翁○媛於
  警詢時證述明確，而證人黃○琦、李○絨於原審審理時復均證稱
  ：告訴人高培勝、被告林世欽離開林○丞房間前均未流血等語
  （見【證人李○絨】原審訴字卷一第214至215頁、第218至219
  頁、【證人黃○琦】原審訴字卷二第274頁、第278 至279頁、
  【證人翁○媛】軍偵字卷第71頁），則被告林世欽於林○丞房間
  內，雖有徒手毆打告訴人高培勝臉部、頭部之舉，然告訴人高
  培勝於離開房間前，並未有何流血之情，且診斷證明書所示左
  手深度撕裂傷合併魚際肌肉損傷、頸部表淺性撕裂傷等傷害亦
  非證人黃○琦、李○絨、翁○媛所述林世欽毆打高培勝臉部、頭
  部部位，此有上開亞東醫院診斷證明書1紙（病患高培勝）、
  亞東醫院前揭函文所檢附之病歷資料影本（病患高培勝）在卷
  可按，是難認告訴人高培勝前揭傷勢係因遭被告林世欽在林○
  丞房間內毆打所致。
㈢再者，告訴人高培勝在客廳持扣案折疊刀攻擊被告林世欽，且
  將被告林世欽壓制在地，持續持刀攻擊時，被告林世欽有出手
  抵擋乙節，業經認定如前，觀諸上開亞東醫院診斷證明書（病
  患高培勝）、亞東醫院前揭函文所檢附之病歷資料影本（病患
  高培勝）可知，告訴人高培勝所受之前揭傷勢型態均為撕裂傷
  ，參諸醫護人員拍攝之高培勝左手掌檢傷照片（見原審訴字卷
  二第19頁）觀之，傷口位於左手掌內側即左大拇指下方，傷口
  平整且皮開肉綻，顯係刀刃之類兇器所致，非徒手毆打可造成
  ，佐以經警採集扣案折疊刀刀刃端之DNA檢體送鑑定後，鑑定
  結果檢出一混合之DNA-STR型別，與高培勝、林世欽之DNA-STR
  型別相符，衡情持刀者既為告訴人高培勝，則告訴人高培勝所
  受上開左手深度撕裂傷合併魚際肌肉損傷、頸部表淺性撕裂傷
  傷勢，實難排除係其持刀攻擊被告林世欽時，因遭受被告林世
  欽抵擋，而自己不慎割傷所致之可能性，自難徒以告訴人高培
  勝受有前揭傷害此等事實，即以擬制及推測之方法，推論此係
  被告林世欽出手攻擊所造成，而以傷害罪責相繩。
㈣至告訴人高培勝於檢察官偵訊時雖指稱其遭被告林世欽持刀攻
  擊云云（見軍偵字卷第149至150頁），嗣於該次偵訊中經檢察
  官質疑何以其於警詢時均未提及此情，卻於偵查中改稱遭被告
  林世欽持刀攻擊時，陳稱：因為被告林世欽說我有持刀攻擊他
  ，所以我當然也要說他拿刀攻擊我云云（見軍偵字卷第150 頁
  ），於原審準備程序時則陳稱：我和被告林世欽互毆時，我們
  手上都沒有刀子云云（見原審訴字卷一第86頁），顯見告訴人
  高培勝就其上開傷勢之成因此等攸關被告林世欽所涉本案傷害
  犯行之重要情節，前後指訴內容已有不一，顯有瑕疵可指，是
  其陳述之情節究否屬實，已屬有疑；參酌亞東醫院之高培勝急
  診檢傷病歷入院主訴欄記載「119人員陪同入表示左手用到玻
  璃現撕裂傷故入」（見原審訴字卷二第15頁），是醫護人員於
  急診檢傷時所得訊息為高培勝左手撕裂傷係遭玻璃劃傷所致，
  並未提及遭他人徒手或持刀攻擊所致，益徵告訴人高培勝就其
  傷勢成因所為之供述多有不一，自難徒憑其前後不一之指訴遽
  入被告林世欽於罪。
㈤檢察官雖提出海山分局搜索扣押筆錄暨扣押物品目錄表、告訴
  人高培勝之亞東醫院診斷證明書、現場暨扣案物品照片等為證
  ，然此部分之證據資料，至多僅得證明被告林世欽與告訴人高
  培勝有於前揭時、地發生肢體衝突，且告訴人高培勝於送醫救
  護時，經醫師診斷受有左手深度撕裂傷合併魚際肌肉損傷、頸
  部表淺性撕裂傷等傷害之事實，然尚難據此推論告訴人高培勝
  所受上開撕裂傷等傷勢，係遭被告林世欽毆打所造成，而對被
  告林世欽論以傷害罪責。
㈥綜上所述，本案依檢察官所提出之證據，尚未足使法院就公訴
  意旨所指被告林世欽涉犯傷害罪嫌達於無所懷疑，而得確信為
  真實之程度，揆諸前揭說明，即屬不能證明被告林世欽犯罪，
  依法自應為無罪之諭知。
五、上訴駁回之理由（即被告林世欽部分）　
㈠檢察官上訴意旨略以：就告訴人高培勝所受頸部表淺性撕裂傷
  ，該傷勢非顯由利刃所致之創口，而撕裂傷成因包括：碰撞、
  外傷、車禍、跌倒、割傷等，被告林世欽與告訴人高培勝互毆
  過程中，自會有碰撞、拉扯等行為，造成頸部表淺性撕裂傷，
  且依在場之證人林○丞、黃○琦、李○絨及翁○媛皆明確證述，被
  告林世欽有進房間內徒手打告訴人高培勝臉部、頭部，雙方後
  來在客廳也有互毆，是告訴人高培勝該部分之傷勢，堪認為被
  告林世欽傷害行為所致，原審未審酌此情，即認為告訴人高培
  勝所受之頸部表淺性撕裂傷非徒手毆打可造成，尚嫌速斷。爰
  依法提起上訴等語。　
㈡經查：告訴人高培勝於離開房間前，並未有何流血之情，是難
  認告訴人高培勝前揭傷勢係因遭被告林世欽在林○丞房間內毆
  打所致，再者，告訴人高培勝在客廳持扣案折疊刀攻擊被告林
  世欽，且將被告林世欽壓制在地，持續持刀攻擊時，被告林世
  欽有出手抵擋乙節，業經認定如前，佐以經警採集扣案折疊刀
  刀刃端之DNA檢體送鑑定後，鑑定結果檢出一混合之DNA-STR型
  別，與高培勝、林世欽之DNA-STR型別相符，告訴人高培勝所
  受上開頸部表淺性撕裂傷傷勢，無法完全排除係其持刀攻擊被
  告林世欽時，因遭受被告林世欽抵擋，而自己不慎割傷所致之
  可能性，原審於調查被告林世欽供述、告訴人高培勝指述、其
  他證人證述及卷內診斷證明書、病歷資料等證據後相互勾稽而
  為綜合論斷，認被告林世欽犯傷害罪尚屬未能證明，業於原審
  判決理由中詳述其依據，並經本院補充說明如上，檢察官執上
  開理由提起上訴，所舉證據仍不足以證明被告林世欽就告訴人
  高培勝所受左手深度撕裂傷合併魚際肌肉損傷、頸部表淺性撕
  裂傷等傷害應負傷害罪責，尚難說服本院就此部分推翻原判決
  ，另為不利於被告林世欽之認定，其上訴無理由，應予駁回。
據上論斷，應依刑事訴訟法第369條第1項前段、第368條、第364
條、第299條第1項前段，刑法第271條第2項、第1項、第25條第2
項，判決如主文。　　
本案經檢察官褚仁傑提起公訴，檢察官林承翰提起上訴，檢察官
孫治遠到庭執行職務。
中　　華　　民　　國　　110 　年　　10　　月　　28　　日
                  刑事第十八庭  審判長法  官  何俏美
                                      法  官  陳海寧
                                      法  官  葉乃瑋
以上正本證明與原本無異。
如不服本判決，應於收受送達後20日內向本院提出上訴書狀，其
未敘述上訴之理由者並得於提起上訴後20日內向本院補提理由書
（均須按他造當事人之人數附繕本）「切勿逕送上級法院」。
檢察官就本院維持第一審無罪判決部分，提起上訴以刑事妥速審
判法第9條規定為限。
刑事妥速審判法第9條：
除前條情形外，第二審法院維持第一審所為無罪判決，提起上訴
之理由，以下列事項為限：
一、判決所適用之法令牴觸憲法。
二、判決違背司法院解釋。
三、判決違背判例。
刑事訴訟法第 377 條至第 379 條、第 393 條第 1 款之規定，
於前項案件之審理，不適用之。
被告林世欽不得上訴。
                                      書記官  程欣怡
中　　華　　民　　國　　110 　年　　10　　月　　28　　日
附錄：本案論罪科刑法條全文
中華民國刑法第271條
殺人者，處死刑、無期徒刑或十年以上有期徒刑。
前項之未遂犯罰之。
預備犯第一項之罪者，處二年以下有期徒刑。